【裁判字號】    99,台上,2320
【裁判日期】    990421
【裁判案由】    違反毒品危害防制條例
【裁判全文】
最高法院刑事判決            九十九年度台上字第二三二０號
上  訴  人  台灣高等法院檢察署檢察官
被      告  甲○○
上列上訴人因被告違反毒品危害防制條例案件，不服台灣高等法
院中華民國九十七年四月十五日第二審判決（九十七年度上訴字
第五二一號，起訴案號：台灣板橋地方法院檢察署九十六年度偵
字第一五九七四號），提起上訴，本院判決如下：
    主  文
上訴駁回。
    理  由
按刑事訴訟法第三百七十七條規定，上訴於第三審法院，非以判
決違背法令為理由，不得為之。是提起第三審上訴，應以原判決
違背法令為理由，係屬法定要件。如果上訴理由書狀並未依據卷
內訴訟資料，具體指摘原判決不適用何種法則或如何適用不當，
或所指摘原判決違法情事，顯與法律規定得為第三審上訴理由之
違法情形，不相適合時，均應認其上訴為違背法律上之程式，予
以駁回。本件原判決公訴意旨略以：被告甲○○明知海洛因係毒
品危害防制條例所列之第一級毒品，不得非法販賣，竟於不詳時
日，以不詳代價，販入第一級毒品海洛因，並以0000000
000、0000000000號手機為販毒聯絡工具，自民國
九十六年二月間某日起至同年六月底某日止，在台北縣三重市○
○街九十九號六樓住處，以每小包（淨重零點一公克）新台幣（
下同）五千元之代價，販賣第一級毒品海洛因予其胞兄賴裕星四
次，嗣為警於九十六年七月五日下午二時許，持台灣板橋地方法
院核發之搜索票在上址查獲，並扣得第一級毒品海洛因一包（淨
重零點一公克）、販賣毒品所用行動電話二具（含門號0000
000000、0000000000號通話卡各一張）、分裝
吸管二支及小分裝袋七包等物，被告為脫免刑責，向警方供稱扣
案物品係其兄賴裕星所有，並電召賴裕星到場，經賴裕星到場說
明，始查知上情，因認被告涉犯毒品危害防制條例第四條第一項
之販賣第一級毒品罪嫌。原判決依審理結果，認被告犯罪不能證
明，因而維持第一審諭知被告無罪之判決，駁回檢察官在第二審
之上訴，已詳敘其調查、取捨證據之結果及認應為無罪判決之心
證理由。就形式上觀察，原判決要無足以影響判決結果之違法情
形存在。檢察官上訴意旨略以：(一)依卷存通訊監察譯文顯示，被
告、葉國忠平日即以販毒為業，證人賴裕星於警詢時證稱：因為
該處所是被告與葉國忠二人住的處所，葉國忠除幫我弟弟清理鴿
舍外還幫我弟弟販賣第一級毒品海洛因，而該等物品是葉國忠在
鴿舍分裝時，我有看見該等物品是他們二人所有等語，是扣案毒
品顯係被告及葉國忠為了販賣他人所共有，原判決僅斷章取義，
而忽略其他卷存證據及該篇筆錄全文，逕自認定扣案物品係葉國
忠單獨所有而無法為本案之補強證據，顯有違證據法則。(二)原判
決採信賴裕星於審理中有利於被告之證述。然賴裕星當日並無遭
警移送販賣毒品，僅係到場製作警詢筆錄，以賴裕星與被告之兄
弟關係，賴裕星豈可能如審理中所稱：僅因到場製作警詢筆錄而
指證被告涉有販賣第一級毒品之重罪，況依九十六年六月七日晚
上八時三十分及同年月八日上午十一時十二分電話監聽譯文顯示
，賴裕星顯係承被告之命而至恆春向利牛購買毒品，賴裕星竟於
審理中否認上情，足證其於審理中之證詞不可採，參以賴裕星係
被告之兄，其所為證述迴護被告係人之常情，故原判決取捨賴裕
星之證述何者可採時，有判決不適用經驗及論理法則之違誤。(三)
賴裕星於警詢業已供述綦詳，並於偵查中證稱「他住處被警方查
獲毒品等物，他要我去擔罪」等語，於檢察官訊及所施用之海洛
因向何人購買時，明確證述被告販賣毒品之犯行，並有葉國忠分
別於警詢時、偵查中、審理中證述綦詳，佐以九十六年六月七日
晚上九時四十三分及九十六年六月八日上午十一時十二分電話監
聽譯文顯示，被告平日即以販毒為業，且賴裕星既是頭一次從事
運毒就被抓，表示賴裕星本身並無遭警鎖定查緝，是賴裕星並無
為己脫罪而誣陷被告之動機。原判決有違背證據及經驗法則。(四)
九十六年五月三十日晚上十一時二十分及同年六月八日下午五時
二十分電話監聽譯文內容顯示，幫助被告販毒之人皆稱被告為「
董仔」；另依多則監聽譯文可知，被告早期係使用000000
0000號電話，後來將該支電話交給葉國忠，使葉國忠利用該
支電話幫助被告販毒，有譯文中購毒者問葉國忠個人有無毒品、
葉國忠稱沒有，葉國忠亦向購毒者稱他不是老闆；購毒者要葉國
忠向董仔反應毒品不純都是糖等內容，核與賴裕星於警詢及葉國
忠於審理時之證述相符。被告確有販賣毒品，足以補強賴裕星於
警詢、偵查中證稱被告販賣毒品屬實云云。惟查：證據之取捨、
證明力之判斷，係屬事實審法院自由判斷裁量之職權，此項職權
之行使，倘不違背一般人日常生活經驗之定則或理則上當然存在
之法則，又已於判決內論敘其何以作此判斷之心證理由者，即不
得任意指為違法，而資為第三審上訴之適法理由。原判決係依憑
證人賴裕星於警詢及偵查時均證稱扣案之毒品海洛因一包，淨重
零點一公克可能係葉國忠所有等語，核與證人葉國忠於警詢所供
述相符，認被告既否認該扣案物品為其所有，而證人賴裕星、葉
國忠於警詢、偵查就該扣案物品又為有利於被告之供述，在查無
其他積極事證可資佐證之下，即難遽認該等扣案物品為被告所有
，則此等證據自不得逕以之為證人賴裕星於警詢及偵查時所為有
關向被告購買海洛因證述之補強證據等情。原判決就賴裕星於警
詢及偵查中所為向被告購買毒品海洛因之供述，如何與其於第一
審審理時之證述截然不同而難遽信屬實，已於判決理由內詳加論
述，並無檢察官上訴意旨所稱判決違反證據法則及不適用法則情
形。另扣案之行動電話二具（門號0000000000、00
00000000號），被告否認為其所有，證人賴裕星於警詢
固曾指陳係由被告所持用，然於偵查時又否認，是徒由被告及賴
裕星之供述，無從認定行動電話究由何人持用。惟證人葉國忠於
警詢時已供稱其中0000000000號行動電話為其所持用
，於第一審亦證稱0000000000號行動電話為被告交付
其使用等語。再本件查獲前，員警即對該二電話及被告坦承持用
之0000000000號行動電話門號進行通訊監察，然遍查
該等通訊監察譯文，並無公訴人所起訴之被告販賣海洛因予賴裕
星之相關內容，且葉國忠於第一審亦證稱伊未曾見過被告出售海
洛因予賴裕星，或受其指示代送海洛因予賴裕星等語明確。原判
決綜合上情，認定本件上開通訊監察譯文所顯示被告販賣海洛因
予其他人之情形及證人葉國忠在原審所為之證述，均不適為證人
賴裕星於警詢及偵查時所指向被告購買海洛因證詞之補強證據，
自難憑信賴裕星於警詢、偵查時所為不利於被告之證述為真實。
檢察官上訴意旨就原判決此部分論述，並未指摘有何不當，又執
卷附部分電話通話之監聽譯文，主張被告將000000000
0號行動電話交給葉國忠，使葉國忠利用該支電話幫助被告販毒
，足資認定被告確有販賣海洛因犯行云云，並據以指摘原判決論
述有違論理法則，其所持上訴理由並無足取，自非適法之第三審
上訴理由。至其餘上訴意旨，對原判決究竟如何違背法令，未依
卷內訴訟資料為具體之指摘，徒憑己意，就屬原審採證認事職權
之適法行使，及原判決已經調查說明事項，任意指摘為違法，或
重為單純事實上之爭執，自不足據以辨認原判決已具備違背法令
之形式要件。本件上訴為違背法律上之程式，應予駁回。
據上論結，應依刑事訴訟法第三百九十五條前段，判決如主文。
中    華    民    國  九十九  年    四    月  二十一  日
                      最高法院刑事第二庭
                          審判長法官  莊  登  照
                                法官  陳  世  淙
                                法官  徐  昌  錦
                                法官  許  錦  印
                                法官  蕭  仰  歸
本件正本證明與原本無異
                                      書  記  官
中    華    民    國  九十九  年    四    月  二十三  日
                                                       s

司法院資訊處製作；財團法人民間司法改革基金會備份。
